臺灣高雄地方法院刑事判決　　　　　　　　　　　　九十一年度交易字第一七七號
　　公　訴　人　臺灣高雄地方法院檢察署檢察官
　　被　　　告　乙○○
右列被告因過失致死案件，經檢察官提起公訴（九十年度偵字第一八三二八號），本
院判決如左：
    主  文
乙○○因過失致人於死，處有期徒刑柒月，緩刑參年。
    事  實
一、乙○○考領有普通小型車駕駛執照，於民國九十年九月三十日下午六時二十五分
    許，駕駛車牌號碼ＶＨ─五五二九號自用小貨車，沿高雄縣岡山鎮○○路由東往
    西方向行駛，行經大莊路一八一號前，本應注意(一)行車速度，應依標誌之規定，
    無標誌者，在市區道路，時速不得超過四十公里(二)汽車駕駛人應注意車前狀況，
    並隨時採取必要之安全措施。依當時天候陰、夜間有照明光線、柏油路面乾燥無
    缺陷、無障礙物，依其智識、能力並無不能注意之情事，竟疏未注意，貿然以時
    速超過四十公里之速度行駛，且未注意車前狀況，適有行人朱富有持拐杖在禁止
    穿越道路之路段，違規由大莊路南側穿越馬路，欲至大莊路之北側，俟乙○○突
    見朱富有穿越馬路已行走至其駕駛車輛前方時，已煞閃不及而撞擊之，朱富有於
    遭撞及後，受有右側顳部、右側眶部、顴部、鼻部及口部、左上肢手背部、前臂
    後部、右上肢上臂後部、肘後部、前臂後部、手背部、右下肢大腿外側部、膝外
    側部及左下肢小腿外側部等有多處挫傷及右下肢小腿部脛腓骨骨折等傷害，並因
    腦挫傷而當場死亡。乙○○於肇事後，於犯罪未被發覺前，向據報前往現場處理
    之警員丙○○主動承認肇事自首而願接受裁判。
二、案經高雄縣警察局岡山分局報請臺灣高雄地方法院檢察署檢察官偵查起訴。
    理  由
一、訊據被告坦承於右開時、地，駕車時疏未注意車前狀況，撞擊正在穿越道路之被
    害人，被害人因本件交通事故受有腦挫傷當場死亡之事實，惟辯稱：我不知有無
    超速行駛云云。經查：
  (一)按行車速度，應依標誌之規定，無標誌者，在市區道路，時速不得超過四十公里
    ；汽車駕駛人應注意車前狀況，並隨時採取必要之安全措施，道路交通安全規則
    第九十三條第一項第一款、第九十四條第三項分別定有明文。本件被告考領有普
    通小型車駕駛執照，駕照並無吊扣、吊銷之紀錄，其於本件行為前，駕照遭扣留
    等情，業據被告自承在卷，並有證號查詢汽車駕駛人資料一份附卷可證，又駕照
    遭扣留，僅係由保管機關代為臨時保管，被告仍屬具有駕駛執照之人駕駛，與駕
    照遭吊扣、吊銷，屬無照駕駛之情形不同（最高法院八十五年度台上字第一一九
    號判決參照）。被告既考領有普通小型車駕駛執照，屬合格駕駛人，對於上開規
    定理應知之甚詳，駕車時自應注意上述規定並確實遵守之。且依當時客觀情形天
    候陰、夜間有照明光線、柏油路面乾燥無缺陷、無障礙物等情，此有道路交通事
    故調查報告表一紙附於警卷可證，又被告於肇事一小時後即同日下午七時二十分
    ，經警方對其所施以酒精測試濃度，並未發現被告有飲用酒類之情事，此有酒精
    濃度測試單一紙在卷可證，據此足認被告於行為時意識清楚，依被告當時之狀況
    、智識、能力，顯無不能注意之情事，被告自應注意在市區道路，時速不得超過
    四十公里，及應注意車前狀況，並隨時採取必要之安全措施為是。
  (二)本件交通事故肇事路段在高雄縣岡山鎮○○路由東往西車道上，雙向各有一快車
    道，路段中央劃有禁止穿越、迴轉之雙黃分向線，肇事前被告由大莊路由東往西
    方向行駛，被害人持拐杖步行由大莊路南側穿越道路至北側，車禍發生後，被告
    駕駛之車輛已經移動，被害人留在地面之血跡距其拐杖八．四公尺，被害人之拐
    杖距其布鞋十九．六，鞋子距雙黃線○．五公尺等情，業經證人即現場處理警員
    丙○○到庭證稱屬實（本院九十一年四月十八日訊問筆錄），並有道路交通事故
    調查報告表一份及肇事現場照片六幀附卷可稽。又查，被告於警、偵訊中分別供
    供稱：當時我的車速是四、五十公里，我有踩煞車，但已經來不及了，是在撞擊
    被害人後才踩煞車等語明確（見警卷及相驗卷九十年十月一日訊問筆錄），其於
    本院審理中亦供陳：我車前約二、三十公尺處有一輛車子，我跟在該輛車子後面
    開，但我看見被害人時，他已經在我車左前車燈處，我車前方車牌處撞到被害人
    等語屬實（本院九十一年四月十八日訊問筆錄），再參以被告駕駛車輛之前保險
    桿有凹陷痕跡，再由被害人遭撞擊後其血跡、布鞋與枴杖分別散落於現場不同地
    點，血跡與布鞋之距離更長達二十八公尺，及現場並無任何煞車痕跡等情綜合觀
    之，顯見被告當時以超過速限四十公里行經肇事現場，且疏於注意車前狀況，直
    接撞及被害人且未踩煞車，被告顯有過失甚明。
(三)被害人朱富有因本件車禍而受有右側顳部、右側眶部、顴部、鼻部及口部、左上
    肢手背部、前臂後部、右上肢上臂後部、肘後部、前臂後部、手部背、右下肢大
    腿外側部、膝外側部及左下肢小腿外側部等有多處挫傷及右下肢小腿部脛腓骨骨
    折等傷害，並因腦挫傷而當場死亡等情，亦有台灣高雄地方法院檢察署勘驗筆錄
    、相驗屍體證明書、鑑定驗斷書各一份及照片十二幀附卷足憑，是被告之過失行
    為與被害人朱富有之死亡結果間，具有相當因果關係，本件事證明確，被告過失
    致死犯行，洵堪認定。
二、核被告所為，係犯刑法第二百七十六條第一項過失致人於死罪。被告於肇事後留
    在現場等候，俟警員據報前往處理，僅知有犯罪事實，尚不知犯罪人時，當場主
    動承認其為肇事人，接受偵訊並坦承肇事等情，業據證人即到場處理之警員丙○
    ○於本院審理中到庭證稱：我到現場時，被告主動承認自己肇事，在他未主動告
    知前，我不知道是被告肇事等語明確（本院九十一年四月八日訊問筆錄），是以
    被告於肇事後，於有權偵查犯罪之機關知悉犯罪事實，但未發覺犯罪人之前自首
    而願接受裁判，應依刑法第六十二條之規定減輕其刑。爰審酌被告犯後甚具悔意
    ，態度良好，已供認其大部分犯行，又因被害人係單身在台之榮民，被告已與被
    害人所屬高雄縣榮民服務處達成調解，有高雄縣岡山鎮調解委員會調解書一份在
    卷可憑，且已依調解內容給付殯葬費新台幣二十萬元，且配合辦理被害人喪葬事
    宜，業經證人高雄縣榮民服務處人員甲○○到庭證稱屬實，及本件車禍發生被害
    人亦有過失等一切情狀，爰量處如主文所示之刑。又被告於八十五年間因妨害風
    化案件，經本院判處有期徒刑二月，緩刑二年確定，緩刑期滿，緩刑之宣告未經
    撤銷，其刑之宣告已失其效力，而未曾受有期徒刑以上刑之宣告，此有台灣高等
    法院被告全國前案紀錄表及台灣高雄地方法院檢察署刑案資料查註紀錄表各一份
    在卷可參，足見其素行尚好，因一時不慎，過失致人於死，經此偵審程序，當知
    所警惕而無再犯之虞，本院認本案宣告之刑以暫不執行為當，併予宣告緩刑三年
    ，以啟自新。
三、據上論結，應依刑事訴訟法第二百九十九條第一項前段、刑法第二百七十六條第
    一項、第六十二條前段、第七十四條第一款、罰金罰鍰提高標準條例第一條前段
    ，判決如主文。
本案經檢察官曾靖雅到庭執行職務。
中      華      民      國      九十一      年五      月    二    日
                                  臺灣高雄地方法院交通法庭
                                      法  官  張  桂  美
右正本證明與原本無異。
如不服本判決，應於判決送達後十日內，向本院提出上訴狀。
                                      書記官  吳  金  霞
中      華      民      國      九十一      年      五      月    二    日
參考法條：刑法第二百七十六條第一項
因過失致人於死者，處二年以下有期徒刑、拘役或二千元以下罰金。
